【裁判字號】    99,交易,708
【裁判日期】    991230
【裁判案由】    過失傷害
【裁判全文】
臺灣板橋地方法院刑事判決            99年度交易字第708 號
公  訴  人  台灣板橋地方法院檢察署檢察官
被      告  許  雪
選任辯護人  羅水明律師
被      告  曾建忠
上列被告等因過失傷害案件，經檢察官提起公訴（99年度偵字第
20984 號、第21885 號），本院判決如下：
    主      文
許雪因過失傷害人，處拘役伍拾日，如易科罰金，以新台幣壹仟
元折算壹日。
曾建忠無罪。
    事      實
一、許雪於民國99年4 月16日上午11時許，騎駕車號ＲＹＷ－６
    ０１號輕型機車，沿新北市○○區○○路四段244 巷往重新
    橋下方向行駛，途經重新路四段、244 巷交岔路口時，原應
    注意駕駛人駕駛汽車，應遵守道路交通標誌，而依當時天候
    晴、日間自然光線、路面無缺陷、視距良好、無障礙物，並
    無不能注意之情事，竟疏未注意該路口設置有禁止進入之標
    誌，即冒然逆向行駛駛出路口，適有曾建忠騎駕車號ＣＸ６
    －８３６號重型機車，沿新北市○○路○段往重陽橋方向行
    駛至該路口，猝不及防，撞擊許雪騎駕機車之左後車身，因
    而人車倒地，受有右鎖股骨折、頭部外傷、腦震盪、雙手多
    處擦傷等傷害。許雪於肇事後，在未經有偵查權之機關或公
    務員發覺前，主動向到場處理交通事故之警員承認其為肇事
    者而接受裁判（曾建忠被訴過失傷害部分，由本院另為無罪
    判決，詳後述）。
二、案經曾建忠訴由台灣板橋地方法院檢察署檢察官偵查起訴。
    理      由
壹、關於許雪部分：
  一、本案認定犯罪事實所用之證據，經檢察官、被告許雪、辯
      護人於本院審理時同意將該等證據資料列為證據調查，本
      院審酌上開證據資料作成時之情況，並無不適當之情形，
      且證明力並未明顯偏低，依刑事訴訟法第159 條之5 第1
      項規定，均應具有證據能力。
  二、本院查：
  （一）上揭事實，業據被告許雪於本院審理時坦承不諱，並經
        證人曾建忠於偵查時證述明確，復有道路交通事故調查
        報告表、現場圖、現場照片等件在卷足憑。
  （二）按駕駛人駕駛汽車，應遵守道路交通標誌、標線、號誌
        之指示，並服從交通指揮人員之指揮，道路交通安全規
        則第90條定有明文，本案被告騎駕機車自應遵守此等規
        定，而依當時天候晴、日間自然光線、路面無缺陷、視
        距良好、無障礙物，並無不能注意之情事，被告應注意
        、並能注意竟不注意該路口設置有禁止進入之標誌，冒
        然逆向行駛駛出路口，以致肇事，被告顯有過失。
  （三）且曾建忠車禍後，經送醫治療，確實受有右鎖股骨折、
        頭部外傷、腦震盪、雙手多處擦傷等傷害，有台北縣立
        醫院診斷證明書在卷可證，是被告許雪之過失行為與證
        人曾建忠之傷害結果間，具有相當因果關係甚明。本案
        經送台灣省台北縣區車輛行車事故鑑定委員會鑑定結果
        ，亦同此認定，有該會鑑定報告附卷可稽。
  （四）被告許雪雖另主張證人曾建忠車速過快、未注意車前狀
        況，亦有過失，同為本件車禍發生之原因云云，惟本案
        經送台灣省台北縣區車輛行車事故鑑定委員會鑑定結果
        ，認證人曾建忠無肇事因素，有該會鑑定報告附卷可稽
        ，是被告許雪前開主張無礙其過失責任之成立。
  （五）綜上所述，足認被告許雪自白核與事實相符，堪以採信
        。本案事證明確，被告許雪犯行，洵堪認定。
  三、核被告許雪所為，係犯刑法第284 條第1 項前段之過失傷
      害罪。被告許雪於肇事後，在未經有偵查權之機關或公務
      員發覺前，主動向到場處理交通事故之警員承認其為肇事
      者而接受裁判，有新北市政府警察局三重分局道路交通事
      故肇事人自首情形記錄表在卷可稽，爰依刑法第62條前段
      規定減輕其刑。
  四、爰審酌被告許雪之素行、對本件車禍過失程度、告訴人所
      受傷勢、犯罪所生危害、及犯罪後坦承犯行之態度等一切
      情狀，量處如主文所示之刑，並諭知如易科罰金之折算標
      準，以示懲儆。
貳、關於曾建忠部分：
  一、公訴意旨另以：被告曾建忠於民國99年4 月16日上午11時
      許，騎駕車號ＣＸ６－８３６號重型機車，沿新北市○○
      路○段往重陽橋方向行駛至重新路四段、244 巷交岔路口
      時，原應注意駕駛人應注意車前狀況，隨時採取必要之安
      全措施、行經交岔路口處時，應減速慢行，作隨時停車之
      準備，而依當時情形，並無不能注意之情事，竟疏未注意
      ，致閃避不及而撞上許雪騎駕之車號ＲＹＷ－６０１號輕
      型機車，致許雪人車倒地，受有左手腕挫傷、頭部外傷挫
      傷、及下肢挫傷等傷害。因認被告曾建忠涉犯刑法第284
      條第1 項前段之過失傷害罪嫌云云。
  二、按犯罪事實應依證據認定之，無證據不得認定犯罪事實；
      又不能證明被告犯罪者，應諭知無罪之判決，刑事訴訟法
      第154 條第2 項、第301 條第1 項分別定有明文。次按刑
      事訴訟法第161 條已於91年2 月8 日修正公布，其第1 項
      規定：檢察官就被告犯罪事實，應負舉證責任，並指出證
      明之方法。因此，檢察官對於起訴之犯罪事實，應負提出
      證據及說服之實質舉證責任。倘其所提出之證據，不足為
      被告有罪之積極證明，或其指出證明之方法，無從說服法
      院以形成被告有罪之心證，基於無罪推定之原則，自應為
      被告無罪判決之諭知（最高法院92年台上字第128 號判例
      意旨參照）。
  三、本件公訴人認被告曾建忠涉犯上開罪嫌，無非係以此部分
      事實，業據被告曾建忠於警詢及偵查時供述在卷，並經證
      人許雪於警詢及偵查時證述明確，復有道路交通事故調查
      報告表、現場圖、現場照片等件為其論據。
  四、訊據被告固不否認前開事實，惟堅決否認有何過失，辯稱
      ：當時伊有減速，因為角度的問題，看不到對方車輛等語
      。是本案之爭點即在：被告曾建忠對本案車禍之發生有無
      過失，本院自應就此加以審酌。
  五、本院查：
  （一）被告曾建忠有於前開時、地，騎駕機車行經前開路段，
        與許雪發生車禍，致許雪受有前開傷害等事實，為被告
        曾建忠所不否認，核與證人許雪於警詢、偵查時證述之
        情節相符，復有道路交通事故調查報告表、現場圖、現
        場照片等件在卷可稽，固堪認定。
  （二）而該路段為新北市○○區○○路四段、244 巷交岔路口
        ，限速時速50公里，路口設置有禁止進入標誌，以禁止
        車輛自244 巷進入，且該路口自被告曾建忠之車行方向
        為右彎道，並非直線道路等情，有道路交通事故調查報
        告表、現場圖、現場照片等件在卷可查（見99年度他字
        第4157號卷第23至36頁），是被告曾建忠辯稱因為角度
        的問題，看不到對方車輛等語，尚非無據。另被告曾建
        忠於警詢時係供稱其車速約30公里左右，是亦無其他積
        極事證足認被告曾建忠有何車速過快、未注意車前狀況
        、或未減速慢行之過失，本案經送台灣省台北縣區車輛
        行車事故鑑定委員會鑑定結果，亦認被告曾建忠無肇事
        因素，有該會鑑定報告附卷可稽。依罪疑惟輕原則，自
        應為被告曾建忠有利之認定。
  六、綜上所述，被告曾建忠前開所辯，尚非無據，應堪採信，
      此外復查無其他積極證據足證被告曾建忠確有如公訴意旨
      所述之犯行，揆諸首揭說明，自應諭知被告曾建忠無罪之
      判決。
據上論斷，應依刑事訴訟法第299 條第1 項前段、第301 條第1
項，刑法第284 條第1 項前段、第41條第1 項前段，第62條前段
，刑法施行法第1 條之1 ，判決如主文。
本案經檢察官王家春到庭執行職務。
中    華    民    國    99    年    12    月    30    日
                  刑事第七庭  法  官  林 鈺 琅
以上正本證明與原本無異。
如不服本判決，應於收受送達後10日內，向本院提出上訴狀，並
應敘述具體理由；其未敘述上訴理由者，應於上訴期間屆滿後20
日內，向本院補提理由書（均須按他造當事人之人數附繕本），
「切勿逕送上級法院」。
                              書記官  鍾 惠 萍
中    華    民    國    99    年    12    月    30    日
附錄本案論罪科刑法條全文：
刑法第284 條：（過失傷害罪）
  因過失傷害人者，處六月以下有期徒刑、拘役或五百元以下罰
  金，致重傷者，處一年以下有期徒刑、拘役或五百元以下罰金
  。
  從事業務之人，因業務上之過失傷害人者，處一年以下有期徒
  刑、拘役或一千元以下罰金，致重傷者，處三年以下有期徒刑
  、拘役或二千元以下罰金。

司法院資訊處製作；財團法人民間司法改革基金會備份。
